臺灣新北地方法院民事判決
111年度國再易字第1號
再審原告    李自強  
再審被告    金融監督管理委員會保險局

法定代理人  施瓊華  
上列當事人間請求國家賠償等事件，再審原告對於民國111年6月
13日本院110年度國簡上字第3號確定判決提起再審之訴，本院判
決如下：
    主  文
再審之訴駁回。
再審訴訟費用由再審原告負擔。
    理  由
壹、程序方面：
　　按再審之訴，應於30日之不變期間內提起。前項期間，自判
    決確定時起算，判決於送達前確定者，自送達時起算；其再
    審之理由發生或知悉在後者，均自知悉時起算。但判決確定
    後已逾5年者，不得提起。民事訴訟法第500條第1項、第2項
    定有明文。經查，再審原告請求給付再審被告國家賠償等事
    件，經本院板橋簡易庭於民國110年3月17日以109年度板國
    簡字第14號判決駁回再審原告之訴，再審原告不服提起上訴
    ，再經本院於111年6月13日以110年度國簡上字第3號判決上
    訴駁回在案（下稱原確定判決），並於111年6月20日經送達
    再審原告等節，業經本院調卷前開卷宗核閱屬實，且有本院
    送達證書1紙可證，依前揭規定，再審原告自應於前揭原確
    定判決送達後30日不變期間內提起再審，而再審原告已於11
    1年7月15日具狀向本院提起本件再審之訴，亦有民事聲請再
    審之訴狀暨其上本院收狀戳章1枚在卷可參（見本院卷第11
    頁），堪認再審原告提起本件再審之訴並未逾越前開規定期
    間，經核與上揭規定相符，應予准許。
貳、實體方面：
一、本件再審意旨略以：本件第一審審理法官之資格暨審理程序
    違法在前審理程序中顯有重大瑕疵，為違背法令之判決，應
    裁定重行第一審通常訴訟事件程序審理，以符司法程序正義
    及憲法訴訟權之保障，此經再審原告於第二審訴訟程序中具
    狀聲請，然第二審迄至判決仍未為應有附理由之裁定，以決
    定可否繼續第二審之審理程序，是第二審應作為卻不作為，
    繼續第二審審理程序，第二審之審理程序及確定判決之判決
    基礎所適用法規顯不合法律規定、具有重大瑕疵，且足以影
    響確定判決，基此所為原確定判決顯有重大瑕疵，屬違反民
    事訴訟法第451條、第237條等明文規定及最高法院107年度
    台上字第1690號判決意旨，並侵害再審原告經憲法保障之訴
    訟權益。又第二審於言詞辯論期日，就再審原告所提聲請裁
    定更為第一審通常訴訟程序審理是否屬重大瑕疵或影響判決
    之事應善盡闡明義務，並應向當事人發問或曉諭，令為事實
    或法律上陳述，二審審判長卻不作為而違反闡明義務，未闡
    明不為前開裁定之緣由，亦未將是否應裁定更為第一審通常
    訴訟程序審理之事提示兩造為適當辯論，更未在判決書中說
    明不為裁定或不影響審理程序之理由，是原確定判決之審理
    程序及判決基礎所適用之法規顯然不合民事訴訟法第199條
    法律規定及最高法院43年度台上字第12號、70年度台上字第
    2007號、109年度台上字第2859號判決意旨，實屬足有影響
    判決及侵害再審原告憲法訴訟權益保障。另再審原告訴之聲
    明第一項乃聲明再審被告違背審查法令，且於民事上訴理由
    狀所檢附證據25、26、27及民事追加訴之聲明狀所附之附件
    1、2、3等事證，係足以影響判決之重要證物，且該等證據
    可用以證明再審被告是否依法審查爭議保險商品，然第二審
    合議庭心證不用調查此部分應調查之證據，顯已違反民事訴
    訟法第286條之規定。並聲明：㈠原確定判決及第一審判決均
    廢棄。㈡鑒請責成二審合議庭應對再審原告於111年5月31日
    所陳「民事聲請裁定狀」，依法作成應有之裁定，尤其對於
    一審法官之審理資格暨審理程序違法在前與審理程序中之重
    大瑕疵部分。
二、本件未行言詞辯論，再審被告亦未提出書狀作何聲明及陳述
    。
三、本院之判斷：
　㈠按再審之訴，應以訴狀表明下列各款事項，提出於管轄法院
    為之：一、當事人及法定代理人。二、聲明不服之判決及提
    起再審之訴之陳述。三、應於如何程度廢棄原判決及就本案
    如何判決之聲明。四、再審理由及關於再審理由並遵守不變
    期間之證據。再審訴狀內，宜記載準備本案言詞辯論之事項
    ，並添具確定終局判決繕本或影本；再審之訴不合法者，法
    院應以裁定駁回之，民事訴訟法第501條、第502條第1項分
    別定有明文。又提起再審之訴，應依民事訴訟法第501條第1
    項第4款表明再審理由，及關於再審理由並遵守不變期間之
    證據，此為必須具備之程式。所謂表明再審理由，必須指明
    確定判決有如何合於法定再審事由之具體情事始為相當，倘
    僅泛言有何條款之再審事由，而無具體情事者，仍難謂已合
    法表明再審事由。既未合法表明再審事由，即為無再審之事
    由，性質上無庸命其補正（最高法院61年度台再字第137號
    判決意旨可資參照）。經查，再審原告提起本件再審之訴，
    除未聲明應於如何程度廢棄原判決及就本案如何判決，且未
    具體指明其認原確定判決係合於何款再審事由，復未指明有
    何合於法定再審事由之具體情事，則其提起本件再審之訴是
    否合於法定程式，已屬有疑。
　㈡次按所謂適用法規顯有錯誤者，不包括漏未斟酌證據及認定
    事實錯誤之情形在內；民事訴訟法第496條第1項第1款所謂
    適用法規顯有錯誤，係指確定判決所適用之法規顯然不合於
    法律規定，或與現尚有效之判例、解釋顯然違反者而言，不
    包括認定事實錯誤、取捨證據失當、判決不備理由及在學說
    上諸說併存致發生法律上見解歧異等情形在內；同法第496
    條第1項第1款所謂適用法規顯有錯誤，係指就確定之事實所
    為法律上判斷，顯有錯誤而言。本件再審意旨所指各節，核
    屬事實審法院取捨證據並參酌行政規章規定，認定事實之職
    權行使範圍，本院上開確定判決以第二審判決確定之事實所
    為法律上之判斷，尚難謂適用法規顯有錯誤（最高法院63年
    台上字第880號判例、90年度台再字第27號、79再字第105號
    判決意旨可資參照）。經查，再審原告雖主張本件第一審法
    官審理資格及審理程序違法，具有重大瑕疵，經其聲請重行
    第一審通常訴訟事件審理程序，第二審迄未就其聲請闡明、
    裁定，亦未在判決書中說明理由，是原確定判決之審理程序
    及判決基礎顯有違反法規云云。再審原告前開主張，雖屬法
    律適用之範圍，然原確定判決業就此部分詳加判斷，並於判
    決理由項下程序部分說明心證之所由得，而認定第一審程序
    行簡易訴訟程序並無違背法令之情，是原確定判決實已就此
    詳細說明，並無不為裁定之情，尚難僅憑再審原告所陳即可
    率爾認定原確定判決適用法規顯有錯誤。又再審原告之再審
    意旨指摘原確定判決法院，就再審被告有無違背法令審查爭
    議保險商品之事，漏未審酌再審原告所提出之事證，而未調
    查應調查之證據云云。然原確定判決法院既已斟酌兩造事實
    上陳述，並依調查證據之結果加以認定，就原確定判決法院
    所認定事實而為法律上判斷，縱原審認定事實或取捨證據不
    當，然此既非法律上判斷顯有錯誤，實與適用法規錯誤無涉
    。此外，再審原告並未指明原審前開程序適用及實體事實認
    定有何與現行法規、有效判例、解釋顯然違反之情，亦難認
    再審原告已具體表明再審事由。從而，本件再審原告主張原
    確定判決適用法規顯有錯誤，聲明廢棄，為無理由。
四、綜上所述，再審原告主張原確定判決有民事訴訟法第496條
    所定之再審事由，尚屬無據。從而，再審原告所提本件再審
    之訴，顯無再審理由，爰不經言詞辯論，逕以判決駁回之。
五、據上論結，本件再審之訴為顯無再審理由，依民事訴訟法第
    502條第2項、第78條，判決如主文。
中　　華　　民　　國　　111 　年　　9 　　月　　30　　日
                  民事第五庭審判長法  官  高文淵
　　　　　　　　　
                                  法  官  連士綱
　　　　　　　　　
                                  法  官  黃乃瑩
本判決不得上訴。
以上正本係照原本作成。
中　　華　　民　　國　　111 　年　　10　　月　　5 　　日
                                  書記官  許宸和